臺灣桃園地方法院民事裁定
111年度消債更字第249號
聲  請  人  
即  債務人  郭維筑即郭曉雯

代  理  人  黃智謙律師（法律扶助律師）
上列聲請人因消費者債務清理事件聲請更生，本院裁定如下：
    主  文
債務人丙○○○○○○自民國一一一年十二月二十二日下午四時起開始
更生程序。
命司法事務官進行本件更生程序。
    理  由
一、按債務人不能清償債務或有不能清償之虞者，得依本條例所
    定更生或清算程序，清理其債務；債務人無擔保或無優先權
    之本金及利息債務總額未逾新臺幣（下同）1,200萬元者，
    於法院裁定開始清算程序或宣告破產前，得向法院聲請更生
    ；債務人對於金融機構負債務者，在聲請更生或清算前，應
    向最大債權金融機構請求協商債務清償方案，或向其住、居
    所地之法院或鄉、鎮、市、區調解委員會聲請債務清理之調
    解，消費者債務清理條例（下稱消債條例）第3條、第42條
    第1項、第151條第1項定有明文。又按法院開始更生程序之
    裁定，應載明其年、月、日、時，並即時發生效力；法院裁
    定開始更生或清算程序後，得命司法事務官進行更生或清算
    程序，消債條例第45條第1項、第16條第1項前段亦有明文。
二、聲請意旨略以：聲請人即債務人因積欠債務無法清償，於民
    國111年4月14日向本院聲請消費者債務清理調解，嗣因調解
    不成立，又聲請人主張其無擔保或無優先權之債務總額為22
    7萬1,324元，未逾1,200萬元，且未經法院裁定開始清算程
    序或宣告破產，爰聲請裁定准予更生等語。
三、經查：
  ㈠聲請人為消債條例第2條第1項規定之消費者：　　
    按本條例所稱消費者，指5年內未從事營業活動或從事小規
    模營業活動之自然人；前項小規模營業指營業額平均每月20
    萬元以下者，消債條例第2條第1、2項定有明文。又消債條
    例第2條第1項所稱5年內從事小規模營業活動，係指自聲請
    更生或清算前1日回溯5年內，有反覆從事銷售貨物、提供勞
    務或其他相類行為，以獲取代價之社會活動，依其5年內營
    業總額除以實際經營月數之計算結果，其平均營業額為每月
    20萬元以下者而言，例如：平均月營業額未逾20萬元之計程
    車司機、小商販等即屬之（參照辦理消費者債務清理事件應
    行注意事項第1點）。經查，參以聲請人勞工保險被保險人
    投保資料表及國稅局綜合所得稅各類所得資料清單，可知聲
    請人於聲請更生前，均投保在民間公司，且無從事小額營業
    活動，自得依消債條例聲請更生，合先敘明。
  ㈡關於前置協商之要件：　
　　又聲請人以其有不能清償債務情事，向本院聲請債務清理前
    置調解，經本院以111年度司消債調字第220號調解事件受理
    在案，嗣經本院司法事務官於111年6月16日開立調解不成立
    證明書，業經本院依職權調取上開調解案卷查明無訛，堪認
    聲請人本件之聲請已踐行前開法條之前置調解程序規定，本
    院自得斟酌該調解案卷中所提出之資料及調查之證據，再綜
    合聲請人目前全部收支及財產狀況，評估是否已達不能維持
    最低生活條件，而有「不能清償債務或有不能清償之虞」之
    情形。　
  ㈢關於聲請人之債務總額：
　　聲請人雖陳報其無擔保或無優先權債權總金額為271萬3,085
    元；然依債權人之陳報，台新國際商業銀行股份有限公司之
    債權額為11萬0,124元、玉山商業銀行股份有限公司之債權
    額為14萬3,081元、台北富邦商業銀行股份有限公司之債權
    額為14萬4,529元、中國信託商業銀行股份有限公司之債權
    額為11萬7,645元、凱基商業銀行股份有限公司之債權額為3
    9萬7,913元、國泰世華商業銀行股份有限公司之債權額為6
    萬2,372元、乙○（台灣）商業銀行股份有限公司之債權額為
    130萬1,998元、第一商業銀行股份有限公司之債權額為11萬
    8,807元、甲○（台灣）商業銀行股份有限公司之債權額為11
    萬2,102元、合作金庫商業銀行股份有限公司之債權總額為8
    萬7,029元，總計上開金額為259萬5,600元，未逾1,200萬元
    。
  ㈣關於聲請人之財產及收入：
　  ⒈聲請人名下除有少量存款、1份宏泰人壽保單、1份中國人
      壽保單、1份明台產險保單及1份新安東京產險保單外，無
      其他財產，有聲請人提出之全國財產稅總歸戶財產查詢清
      單、存摺內頁、保單明細在卷可佐（見調解卷第18頁、本
      院卷第70至115、130至136頁）。
　  ⒉聲請人於調解不成立之日起20日內聲請更生，則其聲請更
      生前2年應自聲請調解之日即111年4月14日起算（約為109
      年4月至111年3月），據聲請人所提出109、110年度綜合
      所得稅各類所得資料清單所示，聲請人於109、110年之薪
      資所得收入分別為46萬0,031元、24萬8,489元（見調解卷
      第17頁、本院卷第116頁），而聲請人主張於109年任職於
      展業國際行銷股份有限公司，每月薪資約3萬8,330元（計
      算式：45萬9,957元÷12月＝3萬8,330元，元以下四捨五入
      ），並領有富邦期貨股份有限公司74元；110年於展業國
      際行銷股份有限公司領有薪資19萬2,111元、高上達國際
      事業有限公司領有薪資1萬1,198元、佳群人力資源有限公
      司領有薪資3萬4,144元、浤盛實業有限公司領有薪資1,28
      0元、朔群人力資源管理顧問有限公司領有薪資8,556元、
      美日新人力資源有限公司領有薪資1,200元；其自111年1
      月5日任職於高上達國際事業有限公司，每月薪資約1萬2,
      719元，並提出財產及收入狀況說明書、在職證明、薪資
      明細表、陳報狀、109及110年度綜合所得稅各類所得資料
      清單為證（見調解卷第9、17、19至21、52頁；本院卷第1
      16頁），是聲請人於109年4月起至111年3月止，薪資所得
      總計為63萬1,616元(3萬8,330元×9月＋47元＋19萬2,111元＋
      1萬1,198元＋3萬4,144元＋1,280元＋8,556元＋1,200元＋1萬2
      ,719元×3月＝63萬1,616元)，是認聲請人聲請更生前2年之
      所得收入總計為63萬1,616元。
　 ⒊聲請人陳報其現任職於高上達國際事業有限公司，每月薪資
     約2萬5,000元，並提出薪資明細表為證（見本院卷第148至
     154頁）；依其勞保被保險人投保資料表所示，亦查無其他
     現行有效之勞保投保紀錄（見調解卷第22、23頁），堪認
     聲請人應無其他薪資收入，是聲請人聲請更生後每月收入
     應得以2萬5,000元列計。
　㈤關於聲請人之必要支出：
　　⒈按債務人必要生活費用，以最近一年衛生福利部或直轄市
      政府所公告當地區每人每月最低生活費1.2倍定之；受扶
      養者之必要生活費用，準用第一項規定計算基準數額，並
      依債務人依法應負擔扶養義務之比例認定之；前二項情形
      ，債務人釋明更生期間無須負擔必要生活費用一部或全部
      者，於該範圍內，不受最低數額限制；債務人證明確有必
      要支出者，不受最高數額及應負擔比例之限制，消債條例
      第64條之2定有明文。次按，債務人聲請更生或清算時所
      提財產及收入狀況說明書，其表明每月必要支出之數額，
      與本條例第64條之2第1項、第2項規定之認定標準相符者
      ，毋庸記載原因、種類及提出證明文件，消債條例施行細
      則第21條之1第3項亦有明文。
　　⒉聲請人主張其個人每月必要支出為1萬8,337元，本院審酌
      桃園市111年度每人每月最低生活費1.2倍即1萬8,337元，
      此應為聲請人於債務清理過程中保有人性尊嚴之最低基本
      生活支出，認聲請人聲請前2年及目前個人每月必要支出
      應以1萬8,337元列計為當。
　　⒊聲請人主張需扶養2名未成年子女，每月支出1萬5,965元，
      並提出戶籍謄本、全國財產稅總歸戶財產查詢清單為證（
      見本院卷第138至144頁），本院衡以一般情形，受扶養人
      日常生活較為單純，其支出應較扶養人為低，又2名未成
      年子女現居於臺南市，爰依111年度臺南市每人每月最低
      生活費1萬4,230元之1.2倍之8成即1萬3,661元為標準，又
      聲請人配偶應共同分擔扶養義務，則聲請人應負擔之扶養
      費應以1萬3,661元（計算式：1萬3,661元×2人÷2人＝1萬3,
      661）範圍內為當，是聲請人主張其2名未成年子女扶養費
      應以1萬3,661元為當。
　　⒋是以，聲請人每月個人必要支出應以1萬8,337元列計，2名
      未成年子女扶養費應以1萬3,661元列計，總計每月必要支
      出為3萬1,998元（計算式：1萬8,337元＋1萬3,661元＝3萬1
      ,998元）。
　㈥從而，聲請人以上開收入扣除必要支出後，已無餘額（2萬2,
    500元－3萬1,998元＝-6,998元）可供清償債務，審酌聲請人
    目前之收支狀況，顯無法清償聲請人前揭所負欠之債務總額
    ，且其所積欠債務之利息或違約金仍在增加中等情況，堪認
    聲請人之收入及財產狀況，已無法清償債務，當有藉助更生
    制度調整其與債權人間權利義務關係之必要，自應許聲請人
    得藉由更生程序清理債務。
四、綜上所述，聲請人係消費者，已達不能清償債務之程度，經
    消費者債務清理調解不成立，而查無消債條例第6條第3項、
    第8條或第46條各款所定應駁回更生聲請之事由，則其聲請
    ，應屬有據，爰裁定准許，並依同條例第16條第1項規定，
    命司法事務官進行更生程序如主文。
五、本院裁定准許開始更生程序，俾使聲請人得以重建經濟生活
    ，惟本裁定不生使債務消滅之效力，須聲請人於更生程序中
    與債權人協定更生方案，並持續履行完畢後，始能依消債條
    例第73條之規定使全部債務均視為消滅，附此敘明。
中　　華　　民　　國　　111 　年　　12　　月　　22　　日
                  民事第四庭    法　官　陳容蓉
以上正本係照原本作成。
本件裁定不得抗告。　　　　　　　　　　　　　　　　　　
本裁定業已於111年12月22日下午4時整公告。　　　　　　　　
中　　華　　民　　國　　111 　年　　12　　月　　22　　日
                                 書記官  陳𥴡濤